臺灣高等法院花蓮分院刑事裁定　
111年度抗字第39號
抗  告  人  
即  受刑人  陳基峰



上列抗告人即受刑人因聲請定其應執行刑案件，不服臺灣花蓮地
方法院中華民國111年4月27日裁定（111年度聲字第184號），提
起抗告，本院裁定如下：
    主  文
原裁定撤銷。
陳基峰犯如附表所示各罪所處之刑，應執行有期徒刑拾參年陸月
。
    理  由
原裁定意旨略以：抗告人即受刑人陳基峰(下稱抗告人)因犯如
  附表所示毒品危害防制條例、藥事法等罪，經原審法院先後判
  處如附表所示之刑，並均分別確定在案。茲檢察官聲請定其應
  執行刑，經核於法並無不合，爰定其應執行有期徒刑16年等語
  。
抗告意旨略以：伊所犯如附表所示各罪，時間為民國109年10月
  至110年2月，係因己身毒癮方觸重罪，悔不當初，販賣金額為
  新臺幣數千元不等，非牟取巨大利潤。服刑迄今已深切體悟毒
  品害人害己，希冀法院能審酌罪刑相當原則，刑法第51條第5
  款立法意旨，相同犯罪類型併合處罰時其責任非難重複程度較
  高，應酌定較低之應執行刑，各罪關聯性等，請求重新酌定較
  輕之執行刑，以勵自新等語。
本院之判斷
㈠刑法第50條規定：「(第1項)裁判確定前犯數罪者，併合處罰之
  。但有下列情形之一者，不在此限：一、得易科罰金之罪與不
  得易科罰金之罪。二、得易科罰金之罪與不得易服社會勞動之
  罪。三、得易服社會勞動之罪與不得易科罰金之罪。四、得易
  服社會勞動之罪與不得易服社會勞動之罪。(第2項)前項但書
  情形，受刑人請求檢察官聲請定應執行刑者，依第51條規定定
  之。」而數罪併罰有二裁判以上者，應依刑法第51條之規定定
  其應執行之刑宣告多數有期徒刑者，於各刑中之最長期以上，
  各刑合併之刑期以下，定其刑期，但不得逾30年；定其應執行
  刑者，由該案犯罪事實最後判決之法院之檢察官，聲請該法院
  裁定之，刑法第53條、第51條第5款及刑事訴訟法第477條第1
  項亦分別定有明文。又數罪併罰有二裁判以上宣告多數有期徒
  刑者，刑法第53條、第51條第5款之規定「於各刑中之最長期
  以上，各刑合併之刑期以下，定其刑期。但不得逾三十年。」
  係採「限制加重原則」規範執行刑之法定範圍。其目的在將各
  罪及其宣告刑合併斟酌，進行充分而不過度之評價，透過重新
  裁量之刑罰填補受到侵害之社會規範秩序，而非絕對執行累計
  宣告刑，以免處罰過苛，俾符罪責相當之要求，為一種特別量
  刑過程。又定應執行刑，固屬法院職權裁量之範圍，然其裁量
  並非恣意，亦非單純之計算問題，仍應兼衡罪責相當、特別預
  防之刑罰目的，具體審酌整體犯罪過程之各罪彼此間之關聯性
  ，如個別犯行之時間、空間、各行為所侵害法益之專屬性或同
  一性、數罪對法益侵害之加重效應等（於時間上、本質上及情
  境上緊密關聯的各別犯行，提高的刑度通常較少；與此相對，
  沒有任何關聯、時間相隔很久、侵害不同法益的犯行，則有較
  高之罪責）、罪數所反應被告人格、犯罪傾向及對被告施以矯
  正之必要性等情狀，就其最終具體應實現之刑罰，而為妥適、
  合目的性之裁量，以符罪責相當之要求。因此，法院於酌定執
  行刑時，應體察法律恤刑之目的，綜合上開條件，為妥適之裁
  量，俾符合實質平等原則，否則即有裁量權行使不當之違失(
  最高法院110年度台抗字第1874號刑事裁定參照)。
㈡經查：
⒈抗告人於附表所示日期，犯如附表所示之罪，分別經判處如附
  表所示之刑，先後確定在案。而抗告人犯附表編號15所示為不
  得易科罰金、得易服社會勞動之罪，與附表其餘所示不得易科
  罰金及社會勞動之罪，依刑法第50條第1項但書之規定固不得
  併合處罰。然檢察官之聲請乃係應抗告人之請求而提出，有臺
  灣花蓮地方檢察署刑事執行意見狀及抗告人逐頁捺印確認之附
  表各1份可參，依刑法第50條第2項之規定，由檢察官向最後事
  實審法院之原審為定刑之聲請，合於程序。
⒉附表所示各罪，其犯罪時間均在附表編號1所示裁判確定日前所
  犯，而有二以上裁判，原審因依檢察官之聲請，於各刑中之最
  長期（即7年8月）以上，及曾經定應執行刑之內部界限（即17
  年2月）以下，定其應執行之刑為有期徒刑16年，固未逾越法
  律外部及內部性界限。
⒊惟審酌抗告人所犯除編號15為轉讓偽藥罪、編號7、9、16為販
  賣第一級毒品罪外，其餘均為販賣第二級毒品罪，侵害法益相
  似，俱非人身法益之侵害，且販賣對象共6人，各罪之犯罪行
  為態樣、手段、動機實屬類似，加重效應有限，為免其責任非
  難重複程度過高，實應酌定較低應執行刑。抗告人於110年2月
  25日因販毒案件羈押，於110年5月20日釋放，有臺灣高等法院
  被告前案紀錄表可參(本院卷第35、46頁)，附表所示各罪之犯
  罪時間為109年10月14日至110年2月24日，俱為抗告人羈押前
  所犯，時間具相當密接性，可見，立於行為背後的行為人人格
  及環境，於密接時間對於各個犯罪行為同時發揮作用力、驅動
  力，於合併定執行刑，自不可「重覆評價」立於行為背後的行
  為人人格及環境，破壞限制加重主義(如與單純併科主義相對
  照，或可稱為「減輕主義」）所內含的避免過酷結果旨趣。又
  抗告人因案羈押釋放後，未再犯罪，足見犯罪執拗性之人格傾
  向並非明顯。是故，斟酌抗告人以類似方式實行各次販賣毒品
  犯行、犯罪次數、種類、犯罪時間密接、不法內涵、侵害法益
  程度等情，兼衡相關刑事政策目的、刑罰經濟、責罰相當性與
  刑法第51條第5款採限制加重原則之立法意旨，責任遞減原則
  ，抗告人復歸社會之可能性等，經總體評價後，認以量處如主
  文所示之應執行刑為適當。
綜上，原裁定就如何酌定本件應執行之刑，未說明其斟酌量定
  之依據，理由尚屬不備，難認已充分考量上情，所定執行刑核
  屬過重，難以維持。是抗告意旨指摘原裁定不當，為有理由，
  自應由本院將原裁定撤銷，且為免發回原審重新裁定徒增司法
  資源之浪費，爰由本院自為裁定如主文第2項所示。
據上論斷，應依刑事訴訟法第413條、第477條第1項，刑法第50
條第1項、第2項、第53條、第51條第5款，裁定如主文。
中　　華　　民　　國　　111 　年　　5 　　月　　23　　日
　　　　　　　　　刑事庭審判長法  官  林信旭
　　　　　　　　　　　　　　　法  官  劉雪惠
　　　　　　　　　　　　　　　法  官  廖曉萍
以上正本證明與原本無異。
如不服本裁定，應於裁定送達後5日內向本院提出再抗告狀。再
抗告書狀，並應敘述抗告之理由。
因疫情而遲誤不變期間，得向法院聲請回復原狀。　　　　　　
中　　華　　民　　國　　111 　年　　5 　　月　　23　　日
                              書記官  廖子絜